【裁判字號】    95,簡上,64
【裁判日期】    950815
【裁判案由】    分配表異議之訴
【裁判全文】
臺灣板橋地方法院民事判決              95年度簡上字第64號
上  訴  人  甲○○
被上  訴人  遠東國際商業銀行股份有限公司
法定代理人  丙○○
訴訟代理人  乙○○
上列當事人間請求分配表異議之訴事件，上訴人對於中華民國95
年1 月17日本院板橋簡易庭94年度板簡字第3438號第一審簡易判
決提起上訴，經本院管轄簡易訴訟程序第二審之合議庭於民國95
年8 月1 日言詞辯論終結，判決如下：
    主      文
原判決關於駁回上訴人後開第二項之訴部分，並訴訟費用之裁判
廢棄。
本院九十四年度執字第四八０九號清償債務執行事件，就上訴人
財產拍賣所得價金，於民國九十四年九月十六日所製分配表中關
於表二（即表一分配餘額）第一次序、第四次序、第五次序及第
六次序債權種類不准被上訴人列入分配。
其餘上訴駁回。
第一、二審訴訟費用由被上訴人負擔。
    事實及理由
一、程序方面：
    按「債權人或債務人對於分配表所載各債權人之債權或分配
    金額有不同意者，應於分配期日1 日前，向執行法院提出書
    狀，聲明異議。」，「異議未終結者，為異議之債權人或債
    務人，得向執行法院對為反對陳述之債權人或債務人提起分
    配表異議之訴。」，「債務人對於有執行名義而參與分配之
    債權人為異議者，僅得以第14條規定之事由，提起分配表異
    議之訴。」，強制執行法第39條第1 項、第41條第1 項前段
    、第2 項分別定有明文。本院94年度執字第4809號清償債務
    強制執行事件（下稱相關執行事件）於民國94年9 月16日作
    成分配表後，原訂於94年9 月29日實行分配，上訴人於94年
    9 月27日對該分配表聲明異議，被上訴人為反對之陳述，是
    上訴人自得提起本件分配表異議之訴，合先敘明。
二、上訴人除引用原審之主張外，另以：
（一）上訴人因身罹重病，且上訴人之父業已中風並需以洗腎渡
      日，而上訴人之母則因交通事故而肢殘，又上訴人之妻於
      上班途中遇搶摔車而致腦震盪，另上訴人因有3 個年幼之
      兒女需扶養，以致積欠被上訴人信用卡債務，承蒙被上訴
      人體諒上情，而主動派員（即楊先生）於94年7 月21日與
      上訴人以簽定「催收好期貸專案申請書」（下稱系爭申請
      書）達成協議，同意上訴人分60期攤還積欠之全部信用卡
      帳款新臺幣（下同）200,920 元，而上訴人迄今均如期繳
      款，又系爭申請書第6 項中訂有一經核准即生效力，被上
      訴人不接受未到期之金額提前償還之約定，因此被上訴人
      於94年7 月7 日具狀聲請對上訴人強制執行，進而於兩造
      達成上開協議後就相關執行事件聲明對上訴人財產拍賣價
      金進行分配，自有違兩造上開約定。
（二）系爭申請書之條文均為被上訴人單方所擬，上訴人身處弱
      勢之一方，本無表示任何權利之餘地；惟被上訴人於原審
      中先以：依系爭申請書第8 條約定，被上訴人有保留申請
      與否或部分核准之權利等情為辯，然依系爭申請書上所載
      ，上訴人共積欠被上訴人信用卡債務本息達200,920 元，
      上開積欠金額全部業經被上訴人同意以系爭申請書上約定
      之方式由上訴人以分期清償之方式返還，上訴人亦已依系
      爭申請書之約定分期清償迄今，並無違約之處，是本件被
      上訴人並無不同意或僅為部分核准上訴人申請依系爭申請
      書上之清償方式進行分期清償，是被上訴人聲請就相關執
      行事件拍賣上訴人財產所得價金進行分配，自非有理。
（三）被上訴人復以：雙方並未於系爭申請書上約定終止或暫緩
      強制執行之情事為辯，欲為其仍得對上訴人聲請執行之依
      據，惟依系爭申請書上之約定，自係執行名義（按本件被
      上訴人係以本院94年度促字第5856號支付命令〈下稱支付
      命令〉及確定證明書為聲請對上訴人強制執行之執行名義
      ）後妨礙債權人請求之事由，如被上訴人所為強制執行程
      序不欲終止或暫緩，自應於系爭申請書上載明方是，而非
      以其上未載「終止或暫緩強制執行」之情事，反認被上訴
      人得繼續聲請對上訴人強制執行。
（四）是上訴人聲明：
  １、原判決廢棄。
  ２、相關執行事件，被上訴人依94年9 月16日所製分配表分配
      得188,271 元（按即關於表二〈即表一分配餘額〉第一次
      序、第四次序、第五次序及第六次序債權種類）應改分配
      與上訴人。
三、被上訴人除引用於原審之主張外，另以：
（一）本件被上訴人係依已確定之支付命令為執行名義，上訴人
      應給付被上訴人196,449 元，及其中196,233 元應自93年
      2 月14日起至清償日止，按年息19.71%計算之利息，暨按
      每月1,000 元計算之違約金，並賠償督促程序費用1,000
      元，此乃兩造所不爭執之事實，合先敘明。
（二）在上訴人於94年7 月21日向被上訴人申辦系爭申請書所載
      專案之前，被上訴人已於94年7 月7 日向本院民事執行處
      聲請就相關執行事件為併案執行，簡言之，被上訴人係在
      上訴人申請該專案前即已向法院聲請強制執行，故上訴人
      於上訴狀中所主張：「．．．未料想到被告（如被上訴人
      ）會在達成協議之後，再度提出參與分配．．．」等情與
      事實不合。
（三）上訴人又辯稱系爭申請書條文款式其無可表示意見之權利
      等情，惟上訴人若認系爭申請書有不妥之處，上訴人亦有
      權利可選擇不申辦，而非上訴人所稱「無可表示意見之權
      利」，是故，上訴人於94年7 月21日向被上訴人申請該專
      案且繳款，此舉即表示上訴人同意系爭申請書之內容，此
      為上訴人之自願行為。
（四）上訴人於上訴狀中亦承認系爭申請書第8 條約定：「遠東
      商銀（即被上訴人）保留申請核准與否或部分核准之權利
      ，且所有文件影本連同本申請書將不予退還。」，又上訴
      人申辦該專案，兩造對未約定「終止或暫緩強制執行」之
      情事。因此，被上訴人實有參與相關執行事件分配之權利
      。
（五）是被上訴人聲明：上訴駁回。
四、上訴人主張之情事，業據其提出系爭申請書、殘障手冊、執
    行（調查）筆錄等影本各1 件及乙種診斷證明書影本2 件為
    證，被上訴人就系爭申請書形式上之真正、上訴人均已依系
    爭申請書之約定分期清償至95年5 月之事實均不為爭執，惟
    以：被上訴人依系爭申請書第8 條「遠東商銀（即被上訴人
    ）保留申請核准與否或部分核准之權利，且所有文件影本連
    同本申請書將不予退還。」之約定，就系爭申請書上訴人申
    請僅為部分核准，即僅准許部分金額，此可由被上訴人於94
    年8 月間就相關執行事件發參與分配函，且自95年6 月起即
    不再依系爭申請書之約定對上訴人寄發帳單可知，且被上訴
    人自始至終均未表示同意暫緩或停止強制執行程序云云為辯
    ，惟為上訴人所否認，是本件被上訴人是否僅就上訴人依系
    爭申請書所為之申請為部分核准，又系爭申請書是否構成其
    執行程序妨礙之事由，厥為本件重要之爭執，先此指明。
五、按「『催收好期貸專案』之還款期數一經核准即生效力，遠
    東商銀將不另行通知申請人且不得更改，亦不接受未到期償
    還所有或部分餘額，若持卡人欲提前清償所有或部分餘額，
    則遠東商銀有權一次收取所有未到期之貸款餘額及所有手續
    費總額作為提前清償違約金。」，「本申請書自貴行同意調
    整時生效。」，系爭申請書第6 條、第12條約定甚明。次按
    「遠東商銀保留申請核准與否或部分核准之權利，且所有文
    件影本連同本申請書將不予退還。」，兩造於系爭申請書第
    8 條亦已明文約定。上訴人主張其積欠被上訴人信用卡債務
    本息合計200,920 元，惟兩造已就上開信用卡債務全部依系
    爭申請書之約定達成協議，即上訴人依系爭申請書約定之方
    式分60期攤還上開債務，且其已依約分期清償迄今等語，業
    據其提出系爭申請書、自94年8 月起迄95年7 月止各月份之
    繳款收執聯、94年11、12月、95年3 月各月份繳款通知單等
    件附卷可稽，被上訴人固就系爭申請書形式上之真正及上訴
    人已依約分期清償至95年5 月之事實不為爭執，惟其先以：
    其就上訴人就系爭申請書所為分期清償之申請僅為部分核准
    ，此可由被上訴人於94年8 月間函知相關執行事件進行參與
    分配，及被上訴人自95年6 月起即未再對上訴人寄發繳款通
    知書等情事可證云云為辯，惟查：
（一）按「當事人互相表示意思一致者，無論其為明示或默示，
      契約即為成立。」，「契約之要約人，因要約而受拘束。
      」，民法第153 條、第154 條第1 項前段定有明文。經核
      系爭申請書，係被上訴人單方所製作之制式合約，而上訴
      人既已同意系爭申請書所載之條款，簽名並將系爭申請書
      送達被上訴人，且被上訴人亦已依系爭申請書上分期攤還
      之約定自94年8 月起按月寄發繳款通知書與上訴人，復參
      以系爭申請書第6 條、第12條之約定，是兩造已依系爭申
      請書上之約定達成協議。
（二）被上訴人雖持系爭申請書第8 條之約定，以：被上訴人僅
      部分核准上訴人之申請云云，非惟上訴人所否認，且核系
      爭申請書上「本人甲○○．．．至94年7 月22日止尚積欠
      帳款本息合計新臺幣200,920 元」、「三、『催好期貸專
      案』分期方式：分60期每期收取0.15% 手續費。」、「首
      期：3,656 ＋利息＋違，每期3,613 」、「繳款日13號前
      」等相關記載，均足以認定被上訴人係以上訴人積欠其信
      用卡債務本息「全部」之總和，依系爭申請書約定還款方
      式及期限，對上訴人訂定分期還款方案，是被上訴人所辯
      其僅係「部分核准」上訴人之申請云云，與證據及事實未
      符，自非可採。
（三）被上訴人復以：其於94年8 月即向相關執行事件聲請參與
      分配，並自95年6 月起即未再對上訴人寄發依系爭申請書
      條件之繳款通知書等情，欲執為其僅部分同意上訴人本件
      之聲請云云置辯，惟亦為上訴人所否認。經查，被上訴人
      固於系爭執行事件聲明併案參與分配，惟此項聲明僅能證
      明其對執行法院表明欲行使其強制執行之權利，此與兩造
      依系爭申請書達成協議之事實無涉；至於被上訴人自95年
      6 月間即未再依約向上訴人寄發分期繳款通知書，此僅能
      評價為被上訴人片面不遵守兩造協議之行為，惟在上訴人
      仍依系爭申請書之約定按月分期對被上訴人為足額清償、
      並未違反系爭申請書第5 條過怠條款之情況下，是被上訴
      人上開抗辯，均無從為其有利之證明。
    綜上，被上訴人所辯其僅「部分核准」上訴人本件之申請云
    云，不足採信。
六、繼按「執行名義成立後，如有消滅或妨礙債權人請求之事由
    發生，債務人得於強制執行程序終結前，向執行法院對債權
    人提起異議之訴。」，強制執行法第14條第1 項前段定有明
    文，而債務人對於有執行名義而參與分配之債權人為異議者
    ，僅得以第14條規定之事由，提起分配表異議之訴（強制執
    行法第41條第2 項規定意旨參照）。而所謂「妨礙」債權人
    請求之事由，係指債權人就執行名義所示之請求權，暫時不
    能行使，如同意延期或緩期清償均為適例。本件上訴人主張
    被上訴人已同意其積欠之全部信用卡債務分期清償，業已如
    前述，則此時被上訴人依確定支付命令執行名義對上訴人之
    請求權即暫時不能行使，如被上訴人主張仍得行使，自應就
    此有利之情事負舉證之責，惟被上訴人僅以兩造並未於系爭
    申請書上約定「終止或暫緩強制執行」之情事為辯，然兩造
    既依系爭申請書之條款達成分期清償之協議，若無「相關執
    行程序不生影響」、「被上訴人仍得就上訴人行使強制執行
    權利」．．．等特別約定下，則被上訴人此部分之抗辯，自
    係構成妨礙其對上訴人請求之事由，則在相關執行程序並未
    終結之情況下，揆諸上開說明，上訴人以前揭規定提起債務
    人異議之訴，自係有據，被上訴人此部分之抗辯於法未合，
    自無可採。
七、綜上所述，兩造既已依系爭申請書之條件，達成上訴人就積
    欠被上訴人信用卡債務本息全部即200,920 元自95年8 月間
    起按月分60期攤還，上訴人復依此協議分期清償迄今，且被
    上訴人復未於系爭申請書上載有「相關執行程序不生影響」
    、「被上訴人仍得就上訴人行使強制執行權利」．．．等特
    別約款，則被上訴人依確定支付命令執行名義對上訴人之請
    求自已受到妨礙。從而，被上訴人依強制執行法第41條第2
    項之規定，提起本件分配表異議之訴，就相關執行事件對上
    訴人財產拍賣所得價金，於94年9 月16日所製分配表中關於
    表二（即表一分配餘額）第1 次序、第4 次序、第5 次序及
    第6 次序債權種類不准被上訴人列入分配之範圍內，為有理
    由，自應准許；逾此部分之請求，則因上開被上訴人不能列
    入分配之金額是否歸上訴人所享有，相關執行事件尚涉及除
    本件被上訴人以外之其他執行債權人，且核該分配表所載，
    本件上訴人並未足額清償全部債權等情，此部分應係執行法
    院之權限，本院無從予以審究，自應予以駁回。
八、訴訟費用負擔之依據：民事訴訟法第79條。
中    華    民    國    95    年    8     月    15    日
                  民事第二庭審判長法官  梁宏哲
                                  法官  潘長生
                                  法官  鍾啟煌
以上正本證明與原本無異
本判決不得上訴
中    華    民    國    95    年    8     月    15    日
                                書記官  李威賜


司法院資訊處製作；財團法人民間司法改革基金會備份。
